臺灣新竹地方法院民事判決　　　　　　　 100年度婚字第79號
原　　　告　羅天佑
被　　　告　莊美芬
上列當事人間請求離婚事件，本院於民國100年6月16日言詞辯論
終結，判決如下：
    主  文
原告之訴駁回。
訴訟費用由原告負擔。
    事  實
甲、原告方面：
一、聲明：准原告與被告離婚、訴訟費用由被告負擔。
二、原告起訴主張：
（一）兩造於民國91年11月18日結婚，迄今已8 年餘，未育有子
      女。原告與被告婚姻初期尚和睦，惟自四年前起與被告行
      房時，被告口中發出令人難以忍受之異味，有時為了滿足
      被告需求，甚至需將被告之口鼻遮掩才能行房；原告四年
      多來多次提醒被告就醫，但被告均未前往就醫，自97年起
      原告就不再與被告行房迄今。雖然口中發出異味並不是重
      大之疾症，但也足以影響房事之行為及婚姻生活。
（二）近幾年來被告常與同事於下班後喝酒至深夜，而未幫原告
      之子煮晚餐，有時就拿錢讓小孩自己去買晚餐，原告幾年
      來顧念被告之辛苦才未予責備，如今，被告依然如故而不
      知改進，因此，原告無法與被告再共同相處。
（三）基於上述之原因，導致原告無法與被告維繫婚姻生活；原
      告與被告提出離婚等事宜時，被告常用自殺或是用帶原告
      小孩一起去死，讓原告斷子絕孫或要將原告下體毀損等字
      語來威脅，雖然是氣話，但是此種可怕言語，對原告帶來
      非常大的威脅；且近日來被告不斷當眾說原告有習慣性的
      外遇並且喜歡在外面找女人等語，公然毀謗原告名譽，也
      更使原告再也無法維繫此種婚姻生活，爰依民法第1052條
      第2項訴請離婚等語。
三、提出戶籍謄本1 份。
乙、被告方面:
一、聲明:原告之訴駁回、訴訟費用由原告負擔。
二、被告則以：原告並未向被告提及行房時被告口中有異味，亦
    未因此叫被告去看醫生，被告只有因鼻竇炎及良性腫瘤去看
    醫生開過刀。兩造結婚後，原告一直有喝酒，直到去年才沒
    有喝。婚後五年原告很少與被告行房，是因為原告有外遇，
    原告提離婚時被告也沒有以自殺威脅，且原告自今年一月就
    沒有回家，以上種種均屬事實，婆婆可以作證等語置辯。
    理  由
甲、程序方面：
    原告經合法通知，未於最後言詞辯論期日到場，查無民事訴
    訟法第386 條各款所列情形，依被告之聲請，由其一造辯論
    而為判決。
乙、得心證之理由：
一、查兩造係夫妻，現婚姻關係仍存續中乙節，業據原告提出戶
    籍謄本為證，並為被告所不爭執，堪信為真。
二、按民法第1052條第2 項前段規定：「有前項以外之重大事由
    ，難以維持婚姻者，夫妻之一方得請求離婚。」，其目的在
    使夫妻請求裁判離婚之事由較富彈性。是夫妻間發生足使婚
    姻難以維持之重大事由者，雖不符合該條第1 項所列各款情
    形，亦無不准依該法條第2 項訴請離婚之理，最高法院86年
    3 月4 日86年度第2 次民事庭會議決議可資參照。再按「難
    以維持婚姻之重大事由」，係以婚姻是否已生破綻而無回復
    之希望為其判斷之標準。而婚姻是否已生破綻無回復之希望
    ，則應依客觀之標準，即難以維持婚姻之事實，是否已達於
    倘處於同一境況，任何人均將喪失維持婚姻意欲之程度而定
    。至於同條項但書所規定「難以維持婚姻之重大事由應由夫
    妻之一方負責者，僅他方得請求離婚」，乃因如肯定有責配
    偶之離婚請求，無異承認恣意離婚，破壞婚姻秩序，且有背
    於道義，尤其違反自己清白（clean hands ）之法理，有欠
    公允，同時亦與國民之法感情及倫理觀念不合，因而採消極
    破綻主義。倘該重大事由，夫妻雙方均須負責時，應比較衡
    量雙方之有責程度，僅責任較輕之一方得向責任較重之他方
    請求離婚，如有責程度相同時，雙方均得請求離婚，始屬公
    允，是責任較重之一方應不得向責任較輕之他方請求離婚，
    此有最高法院94年度台上字第115 號判決，94年度台上字第
    2059 號判決可資參照。
三、原告主張與被告行房時被告口中發出令人難以忍受之異味，
    且被告常於下班後與同事喝酒至深夜而未幫原告之子煮晚餐
    ，原告提出離婚時被告會以自殺威脅等語，然其並未舉證以
    實其說，且為被告所否認而答辯如前；並經原告之母親吳月
    愛到庭證述「（你有跟媳婦住在一起嗎？）現在沒有。（沒
    有跟他們住，你知道你兒子跟媳婦的狀況嗎？）知道，我們
    住的很近，走路就可以到，有時候去那裡睡覺。（最近兒子
    有住在家裡嗎？）媳婦有住在家裡，兒子不在家，兒子從今
    年一月就沒有回家住了。因為前面有一個外遇，是一個客家
    人，結果我兒子有打電話說要來救我，因為那女人的先生說
    要來殺他，我跟我媳婦、我的小兒子、我的大兒子、我們去
    救他，我們去峨眉鄉○○路那邊，原告在路邊，我們車子在
    那邊停，我們讓他上車，就一路沒有停車的走。（這是什麼
    時候的事情？）去年的過年，已經六個月了。（你兒子會不
    會愛喝酒？）愛喝酒，結果我們到家裡，我們沒有回家，他
    到他弟弟的家裡去睡覺，因為怕那個女人的先生去找他。（
    那個女人之後有沒有外遇？）後來就現在這個。（是不是客
    家人？）是山地人。（你怎麼知道？）很多人看到他們手牽
    手，還在那個女人家睡覺，也都沒有回家關心小孩，小孩子
    的零用錢、生活費都沒有給，連我都沒有養我，也沒有給錢
    ，我生病跟他要錢，他說沒有錢，我說我不是你的媽媽？他
    說我不是他媽媽，他是從石頭蹦出來的。叫我去住院，他給
    我一千元叫我去住院，我沒有錢，他說叫我去醫院幫忙掃地
    ，他跟我這樣講。（現在那個山地人住在那裡？）住在那羅
    。（兩人生的小孩是誰在養？）都是他（指被告）在上班、
    在養，貸款的錢也是被告在付，小孩有時候錢不夠，有時候
    跟他媽媽要，跟我要我是沒有錢，我只有老年年金。（被告
    有回來煮飯給孩子吃嗎？）被告早上上班到晚上七點半。有
    時候有回來煮飯，有時候是買飯、買麵給孩子吃。」等語，
    核與被告所辯情節大致相符，參以原告亦未再舉證以實其說
    ，是其主張顯無可採。
四、綜合前開所述，原告主張之被告行為已未舉證以實其說，且
    原告酗酒、外遇、離家等情況，縱有使兩造婚姻發生破綻無
    法回復，亦係歸責於原告，從而，原告以夫妻間發生足使婚
    姻難以維持之重大事由，請求判決兩造離婚，與前引之最高
    法院判決之規範意旨不符，洵屬無據，難予准許，應予駁回
    。
五、本判決事證已臻明確，兩造其餘攻擊防禦或舉證，經審酌後
    ，於判決之結果不生影響，爰不一一論述，附此敘明。
據上論結，本件原告之訴為無理由，依民事訴訟法第78條、第87
條第1項，判決如主文。
中    華    民    國   100    年    7     月    7     日
                    家事法庭    法  官        黃惠玲
以上正本係照原本作成。
如對本判決上訴，須於判決送達後20日之不變期間內，向本院提
出上訴狀。如委任律師提起上訴者，應一併繳納上訴審裁判費。
中    華    民    國   100    年    7     月    7     日
                                書記官        王思穎